【裁判字號】    91,南簡上,243
【裁判日期】    920319
【裁判案由】    賭博
【裁判全文】
台灣台南地方法院刑事判決                      九十一年度南簡上字第二四三號
    上  訴  人  丙○○
    即  被  告
右列上訴人不服本院台南簡易庭所為之九十一年度南簡字第五四四號被告丙○○被訴
賭博案件於民國九十一年八月七日所為之第一審判決，（聲請簡易判決處刑案號：臺
灣台南地方法院檢察署九十一年度偵字第五五三四號號），提起上訴，本院管轄之第
二審合議庭認本件有刑事訴訟法第四百五十二條之情形，應撤銷原判決，逕依通常程
序為第一審判決如左：
    主  文
原判決撤銷。
丙○○無罪。
    理  由
一、聲請簡易判決處刑書意旨略以：被告丙○○意圖營利並基於賭博之犯意，於民國
    九十一年五月二十四日晚上九時三十分許，提供其位於台南市○區○○○路一段
    二巷十一號住處作為賭博場所，及提供麻將牌賭具一付，而約定每玩一圈抽頭新
    臺幣（下同）一百元，聚集其配偶籃麗錦及朋友甲○○、乙○○等四名賭客（以
    上三名賭客另由警方依違反社會秩序維護法裁處罰鍰），以把玩麻將輸贏方式賭
    博財物，旋當晚十時四十三分許，為警查獲，並扣得賭具麻將牌一付、賭資三百
    五十元，因認被告涉有刑法第二百六十八條之意圖營利聚眾並供給賭博場所罪嫌
    及同法第二百六十六條第一項之賭博罪嫌等語。
二、按犯罪事實，應依證據認定之，無證據不得推定其犯罪事實，又不能證明被告犯
    罪者，應諭知無罪之判決，刑事訴訟法第一百五十四條、第三百零一條第一項分
    別定有明文。另按刑法第二百六十八條之意圖營利供給賭博場所或聚眾賭博罪，
    需以行為人意圖藉此營利為必要，若行為人雖有供給賭博場所或聚眾賭博之犯行
    ，然並無藉此營利之意，即與刑法第二百六十八條之構成要件尚屬有間，自難科
    以該罪刑責。又按刑法第二百六十六條第一項前段普通賭博罪以在公共場所或公
    眾得出入之場所賭博為要件，若行為人賭博之場所並非公共場所或公眾得出入之
    場所，自無本罪之適用。
三、公訴意旨認被告涉有刑法第二百六十八條之聚眾賭博罪嫌及第二百六十六條第一
    項普通賭博罪嫌等情，係以被告於警訊中自承於前揭時地與證人籃麗錦、甲○○
    、乙○○等人在其住處以麻將賭博財物，且被告並以每圈抽頭一百元之方式藉以
    營利等情為據。訊據被告於本院審理時固坦承於前揭時間在其住處與證人籃麗錦
    、甲○○、乙○○等人以麻將賭博財物，並約定每圈抽取一百元等情，惟堅詞否
    認涉有聚眾賭博罪嫌，辯稱：證人籃麗錦係其配偶，而證人甲○○、乙○○係姊
    弟，且均係其友人，當日其與證人籃麗錦、甲○○、乙○○三人僅係以麻將為樂
    ，而每圈抽取一百元之舉，僅欲以此購買飲料供在場友人飲用，並無藉此圖利之
    意等語。經查：
（一）被告於前揭時地與其配偶即證人籃麗錦及友人甲○○、乙○○等人以打麻將方
      式賭博財物，被告並於把玩一圈時，抽頭一百元等情，業據被告於警訊及偵查
      中供承不諱，核與證人籃麗錦、甲○○、乙○○於警訊中所述大致相符，並有
      麻將牌一副扣案可稽，被告此部分供述與事實相符，堪以採信。
（二）被告與證人籃麗錦係夫妻一節，業據被告與證人籃麗錦於警訊中分別陳稱在卷
      ，且互核相符。而證人甲○○、乙○○二人係姊弟等情，亦有證人乙○○之戶
      口名簿及甲○○之國民身分證（均影本）各一份，核渠等出生父母均係林秀雄
      、林王美甘二人，被告此部分供述與事實相符，應堪採信。則與被告於前揭時
      地把玩麻將之人分別係被告之配偶籃麗錦及友人甲○○、乙○○姊弟，參賭之
      人分有親誼關係，核與一般賭場聚賭情況有別，應可認定本案應屬國人消遣時
      之家庭麻將把玩。是被告陳稱其每圈抽取一百元係用以購買飲料供在場友人飲
      用同樂，並非藉此營利等語，即非全無可採。又本件係以四人把玩麻將，各自
      獨立負擔輸贏，並以一百元為底，每台五十元，且於每次自摸方有抽頭五十元
      ，每四圈抽頭二百元情事等情，分據證人籃麗錦、甲○○、乙○○於警訊中證
      述明確，證人籃麗錦、甲○○並於警訊中另證述每次自摸方有抽頭五十元等情
      。果被告欲以提供場所或聚眾賭博並藉以抽頭營利，大可在旁觀戰，僅以抽頭
      得利為已足。無庸自行及妻籃麗錦均加入麻將牌局，減少他人自摸可為抽頭得
      利機會。是依本件被告與之賭博對象、彼此之關係、賭博之規模等情狀綜合觀
      之，被告所辯：本件僅是親友間娛樂之家庭麻將，抽頭係購買飲料同用，並非
      藉此圖利等語，應堪採信。從而被告雖有提供場所並聚集友人共同把玩麻將賭
      博之客觀行徑，惟其並無藉此圖利之意圖，核其所為，即與刑法第二百六十八
      條之構成要件有間，應認被告此部分罪嫌尚有不足。另被告用以供作其與證人
      籃麗錦、甲○○、乙○○賭博之場所本係其住處，為公訴人起訴事實所是認，
      且參賭之人籃麗錦、甲○○、乙○○，亦由警方依社會秩序維護法處理，未以
      賭博罪報請偵辦，則前揭被告賭博處所並非公眾得以出入之場所，洵堪認定。
      此與刑法第二百六十六條第一項前段普通賭博罪以在公共場所或公眾得出入之
      場所賭博之要件顯屬有間，自難就被告此部分行為另論以普通賭博罪。應認被
      告就聲請意旨所指涉犯刑法第二百六十六條第一項普通賭博罪部分，罪嫌亦有
      不足。
四、據上所陳，本件依調查所得證據尚不足以證明被告確有賭博及意圖營利提供場所
    、聚眾賭博之犯行，此外復查無其他積極證據足資證明被告有右述犯行，揆諸首
    開說明，犯罪尚屬不能證明，應為無罪之諭知。
據上論斷，應依刑事訴訟法第四百五十五條之一第三項、第三百六十九條第一項前段
第四百五十二條、第三百六十四條、第三百零一條第一項
判決如主文。
本案經檢察官曾昭愷到庭執行職務。
中      華      民      國    九十二    年      三      月     十九     日
                           臺灣臺南地方法院刑事第五庭
                                     審判長法  官  蘇清水
                                           法  官  林欣玲
                                           法  官  卓穎毓
右正本證明與原本無異。
如對本判決不服，應於送達十日內，向本院提出上訴狀（應附繕本）。
                                           書記官  秦建華
中      華      民      國    九十二    年      三      月     二十     日


司法院資訊處製作；財團法人民間司法改革基金會備份。
